【裁判字號】    88,易,3739
【裁判日期】    890302
【裁判案由】    違反建築法
【裁判全文】
臺灣臺中地方法院刑事判決                        八十八年度易字第三七三九號
    公  訴  人  台灣台中地方法院檢察署檢察官
    被      告  甲○○
右列被告因違反建築法案件，經檢察官聲請簡易處刑（八十八年度偵字第二一八二四
號），本院簡易庭認不宜以簡易處刑，應依通常程序審理，本院判決如左：
    主  文
甲○○無罪。
    理  由
一、公訴意旨略以：被告甲○○係設於台中市○○區○○路一０三０號一至三樓美代
    美容護膚之負責人，因上開地點違反建築法第七十三條之擅自變更作為美容護膚
    場所使用，而經台中市政府於民國八十八年九月四日以八十八中工建字第五九八
    一六號函勒令停止使用，拒其竟未遵行上開停止使用之命令，而仍擅自繼續營業
    使用；嗣於八十八年九月七日、八十八年十月十五日經台中市政府複查時發現上
    情，並再以八十八年中府工建用字第０六八一二、０六八二三號函為制止與罰鍰
    ，因認被告涉嫌違反建築法第九十條規定，應依同法第九十四條規定論處。
二、按犯罪事實應依證據認定之，無證據不得推定其犯罪事實，刑事訴訟法第一百五
    十四條定有明文。本案公訴人係以被告經台中市政府以其為上開建築物使用人身
    分，卻未經申請許可領得變更使用執照，擅自變更其使用之建築物，構造與設備
    安全維護事項不合規定為由，處罰鍰及命令停止使用未果，再處罰鍰及制止不從
    之函示所附稽查紀錄表、處分書為其論罪之依據。然訊之被告堅詞否認有何上開
    犯行，辯稱：伊於八十八年九月一日即將該美代美容護膚店轉讓與蔡正雄，蔡正
    雄受讓後未繼續營業，嗣另申請繼續營業等語。按建築法第七十三條規定：「建
    築物非經領後使用執照，不准接水、接電，或申請營業登記及使用；非經領得變
    更使用執照，不得變更其使用。」第九十條第一項規定：「違反第七十三條後段
    規定擅自變更使用者，處建築物所有權人或使用人新臺幣六萬元以上三十萬元以
    下罰鍰，並勒令停止使用。得以補辦手續者，令其限期補辦手續，不停止使用或
    逾期不補辦者得連續處罰。」第九十四條規定：「依本法規定停止使用或封閉之
    建築物，非經許可不得擅自使用；未經許可擅自使用經制止不從者，處一年以下
    有期徒刑、拘役或科或併科新臺幣三十萬元以下罰金。」可見違反建築法第七十
    三條規定，所處罰之行為人依同法第九十條第一項規定，係建築物所有權人或使
    用人。查被告於八十八年九月二日業已將上開美容護膚店讓售與蔡正雄，並於八
    十八年九月二日向台中市稅捐稽徵處黎明分處申請變更負責人為蔡正雄等事實，
    經證人蔡正雄到庭結證屬實，並有讓渡書、統一發票購買證及台中市稅捐稽徵處
    黎明分處八十九年一月四日中市黎明分一字第一一二號函附卷可按，是被告既於
    台中市政府查緝命令停止使用及處罰鍰時非建築物使用人，即核與上開建築法之
    規定未合，難繩以該罪名，此外，本院復查無其他積極証據足資証明被告有何犯
    行，自應為無罪諭知。
三、被告經合法傳喚，無正當理由未到庭，本院認本案係諭知無罪之案件，爰不待其
    陳述逕行判決。
據上論斷，應依刑事訴訟法第四百五十二條、第三百零六條、第三百零一條第一項，
判決如主文。
中      華      民      國      八十九      年      三    月      二    日
                                        法  官  林郁婷
右正本證明與原本無異。
如不服本判決，應於送達後十日內向本院提出上訴狀 （須附繕本） ，上訴於台灣高
等法院台中分院。
                                        書記官
中      華      民      國      八十九      年      三    月      二    日


司法院資訊處製作；財團法人民間司法改革基金會備份。
